臺灣高等法院刑事判決　　　　　　　　 96年度上訴字第477號
上　訴　人　臺灣桃園地方法院檢察署檢察官
被　　　告　甲○○
　　　　　　　　　　　號
上列上訴人因被告違反毒品危害防制條例案件，不服臺灣桃園地
方法院95年度訴緝字第95號，中華民國95年11月24日第一審判決
（起訴案號：臺灣桃園地方法院檢察署93年度毒偵緝字第108號
，移送併案辦理案號：93年度毒偵字第1663號、94年度毒偵字第
1576號、94年度毒偵字第5324號、95年度毒偵字第4459號），提
起上訴，本院判決如下：
    主  文
原判決撤銷。
甲○○連續施用第一級毒品，處有期徒刑拾月，如附表編號一、
三扣案物品欄所示之海洛因共參包（驗餘總淨重壹點陸伍公克，
空包裝袋總重零點捌參公克），均沒收銷燬之，如附表編號一、
三海洛因包裝袋共參只，均沒收；又連續施用第二級毒品，處有
期徒刑柒月，如附表編號三扣案物品欄所示之甲基安非他命壹包
（驗餘總毛重零點伍肆玖公克），沒收銷燬之。應執行有期徒刑
壹年參月，如附表編號一、三扣案物品欄所示之海洛因共參包（
驗餘總淨重壹點陸伍公克，空包裝袋總重零點捌參公克），附表
編號三扣案物品欄所示之甲基安非他命壹包（驗餘總毛重零點伍
肆玖公克）均沒收銷燬之，如附表編號一、三海洛因包裝袋共參
只，均沒收。
    事  實
一、甲○○前於民國89年間曾因施用毒品案件，經臺灣桃園地方
    法院於89年12月11日以89年度毒聲字第7709號裁定送觀察勒
    戒，經觀察勒戒後，認無繼續施用毒品傾向，於90年6月19
    日釋放，並由臺灣桃園地方法院檢察署檢察官於90年6月18
    日以90年度毒偵字第2091號為不起訴處分確定。詎其仍未戒
    除毒癮，於觀察勒戒釋放後五年內，又分別基於施用第一級
    毒品海洛因、第二級毒品甲基安非他命之概括犯意：(1)自91
    年11月間某日起至93年4月6日晚間22時50分許止，約每天三
    次，在不詳處所，以將海洛因摻入香菸內點燃吸煙之方式，
    連續施用第一級毒品海洛因多次。(2)又自92年1月8日某時起
    至93年4月6日晚上22時50分許止，約1、2星期施用一次，在
    不詳處所，以玻璃球燒烤吸霧化煙氣之方式，連續施用第二
    級毒品甲基安非他命多次。嗣分別於如附表一所示時、地為
    警查獲，並扣得如附表一所示之海洛因及安非他命等毒品。
    又甲○○上開施用第一級、第二級毒品之犯行，經臺灣桃園
    地方法院依檢察官聲請以92年度毒聲字第95 5號裁定送觀察
    勒戒後，認有繼續施用毒品之傾向，因毒品危害防制條例修
    正，遂於93年5月7日執行完畢釋放，並由檢察官以93年度毒
    偵緝字第108號偵辦。
二、案經桃園縣政府警察局中壢分局、苗栗縣警察局苗栗分局報
    請臺灣苗栗地方法院檢察署呈請臺灣高等法院檢察署檢察長
    令轉臺灣桃園地方法院檢察署偵查起訴及移送併辦。甲○○
    於原審於準備程序中對犯罪事實為有罪之陳述，經告以簡式
    審判之意旨，並聽取當事人之意見後，經原審合議庭裁定由
    受命法官獨任進行簡式審判程序。
    理  由
一、上開事實，業據被告甲○○於原審自白在卷，嗣於本院審理
    時仍坦承不諱，而其為警查獲後所採集之尿液，經送檢驗結
    果亦均呈嗎啡及甲基安非他命類陽性反應（各次檢驗報告詳
    如附表一證據乙欄所示），且除附表一編號2該次，係經警
    依法通知到場採尿而查獲外，其餘兩次則同時查獲有海洛因
    及安非他命等毒品（數量詳如附表一編號1、3查扣物品乙欄
    所示），足徵被告之任意性自白與事實相符，應可採信。又
    被告前於89年間曾因施用毒品案件，經臺灣桃園地方於89年
    12月11日以89年度毒聲字第7709號裁定送觀察勒戒，經觀察
    勒戒後，認無繼續施用毒品傾向，於90年6月19日釋放，並
    由臺灣桃園地方法院檢察署檢察官於90年6月18日以90年度
    毒偵字第2091號為不起訴處分確定，又上開施用毒品之犯行
    ，經原審依檢察官聲請以92年度毒聲字第95 5號裁定送觀察
    勒戒後，認有繼續施用毒品之傾向，因毒品危害防制條例修
    正，遂於93年5月7日執行完畢釋放，並由檢察官以93年度毒
    偵緝字第108號偵辦等情，有本院被告前案紀錄表在卷可參
    ，是被告於五年內再犯連續施用第一級毒品及第二級毒品之
    犯行，事證明確，堪可認定。
二、論罪：
  (一)檢察官起訴之合法性：
    按連續犯實施中如法律有變更，其一部觸犯舊法，一部涉及
    新法時，應依最後行為時之新法處斷，並無行為後法律變更
    須比較新舊法適用之問題（最高法院93年台非字273 號判決
    意旨參照）。查被告前於89年間曾因施用毒品案件，經臺灣
    桃園地方於89年12月11日以89年度毒聲字第7709號裁定送觀
    察勒戒，經觀察勒戒後，認無繼續施用毒品傾向，於90年6
    月19日釋放，並由臺灣桃園地方法院檢察署檢察官於90年6
    月18日以90年度毒偵字第2091號為不起訴處分確定，有上述
    案卷可稽，則被告於前案觀察、勒戒執行完畢後於五年以內
    再犯本件非法施用第一、二級毒品，且其犯罪時間分別始自
    91年11月間某日及92年1月8日，迄毒品危害防制條例修正後
    之93年4月6日止，依前揭說明，即應依最後行為時之法律、
    即修正後之現行毒品危害防制條例處斷。而依現行毒品危害
    防制條例第23條第2項之規定，被告係於觀察、勒戒執行完
    畢釋放後，五年內再犯施用毒品罪，應由檢察官依法追訴處
    罰（甲○○上開施用第一級、第二級毒品之犯行，經臺灣桃
    園地方法院依檢察官聲請以92年度毒聲字第955號裁定送觀
    察勒戒後，認有繼續施用毒品之傾向，因毒品危害防制條例
    修正，遂於93年5月7日執行完畢釋放，並由檢察官以93年度
    毒偵緝字第108號偵辦）。
  (二)有關新舊法之比較適用：
    被告行為後，刑法業於94年2月2日修正公布，並於95年7月1
    日施行。(1)修正後刑法已刪除第56條連續犯之規定，此刪除
    雖非犯罪構成要件之變更，但顯已影響行為人刑罰之法律效
    果，自屬法律有變更。本件被告多次施用毒品海洛因及安非
    他命之犯行，依新法乃應『各別多次論斷』，顯對被告為不
    利，經依修正後刑法第2條第1項規定，比較新舊法結果，仍
    應適用較有利於被告之行為時法律即舊法論以連續犯。(2)另
    修正後刑法第51條第5款已將原規定：「宣告多數有期徒刑
    者，於各刑中之最長期以上，各刑合併之刑期以下，定其刑
    期。但不得逾20年」，修正為「宣告多數有期徒刑者，於各
    刑中之最長期以上，各刑合併之刑期以下，定其刑期。但不
    得逾30年」，經比較新舊法結果，修正後刑法並非較有利於
    行為人，同依上述規定，亦應適用行為時法即舊法以定執行
    刑。(3)至沒收部分，按從刑附屬主刑，除法律有特別規定外
    依主刑所適用之法律（最高法院95年第8次刑庭會議決議參
    照），查沒收為從刑之一種，而本件依前揭說明，主刑比較
    結果乃應適用行為時之法律（即舊法），則從刑之沒收自不
    應予以割裂適用，而應一體適用行為時之法律。
  (三)核被告甲○○所為，係犯毒品危害防制條例第10條第1項之
    施用第一級毒品罪及同條第2項之施用第二級毒品罪。其施
    用前持有第一級毒品海洛因及第二級毒品安非他命之低度行
    為，應為施用之高度行為所吸收，均不另論罪。其先後多次
    施用第一級毒品及第二級毒品之犯行，均時間緊接，犯罪構
    成要件相同，顯係基於概括犯意反覆為之，為連續犯，應分
    別依修正前刑法第56條之規定論以一罪，並皆加重其刑。被
    告所犯上開二罪，犯意各別，施用方式亦不同，業據被告於
    原審供述詳確，自應予分論併罰。又如附表一編號3所示被
    告施用毒品之犯行，雖未據檢察官起訴，然此與已起訴部分
    具有連續犯之裁判上一罪關係，為起訴效力所及，本院自得
    併予審理。
三、撤銷改判及科刑之理由：
  (一)原審據以論罪科刑，固非無據，惟查：(1)原判決認定被告甲
    ○○分別基於施用第一級毒品海洛因及第二級毒品安非他命
    之概括犯意，分別自91年11月間及92年1月8日起施用至95年
    6月23日止，然查被告甲○○曾於93年4月7日進入龍潭監獄
    附設之觀察勒戒所，執行觀察勒戒，至同年5月7日始因毒品
    危害防制條例修正而出監，被告在監期間，實無可能施用毒
    品，且被告於原審亦已供明，其係93年5月7日觀察勒戒釋放
    之後，隔約1、2個月（於本院則供稱隔約2、3個月）才再施
    用毒品（見原審卷第108頁、本院卷45頁）。顯見被告係出
    監後另行起意施用第一級及第二級毒品，難認係基於概括犯
    意為之，原審認係連續犯，以其具有裁判上一罪關係併予審
    理，容有誤會。(2)次按連續犯實施中如法律有變更，其一部
    觸犯舊法，一部涉及新法時，應依最後行為時之新法處斷，
    並無行為後法律變更須比較新舊法適用之問題（最高法院93
    年台非字273號判決意旨參照）。原判決理由二、(一)仍為新
    舊法之比較，自有違誤。(3)另本件附表一編號1、3查獲之海
    洛因包裝，既得與海洛因分別鑑秤其重量，則與海洛因並無
    難以析離而無法個別宣告沒收之情事，自應依毒品危害防制
    條例第19條第1項規定諭知沒收，乃原判決就該包裝竟依同
    條例第18條第1項宣告沒收銷燬之，適用法亦有未合。檢察
    官上訴意旨以：原審認定被告甲○○，分別基於施用第一級
    毒品海洛因及第二級毒品之概括犯意，分別自91年11月間及
    92年1月8日起施用至95年6月23日止，惟被告甲○○於93年4
    月7日至同年5月7日間，進入觀察勒戒所執行觀察勒戒，認
    有繼續施用之傾向，惟被告在監期間，實無可能施用毒品，
    且被告於審理時供稱：出所後停用約2至3月等語，顯見被告
    係另行起意施用第一級及第二級毒品，難認係基於概括犯意
    為之，是以原審認係連續犯，容有誤會，為有理由（惟此部
    分未據起訴，本院無從併予審理），原判決既有可議之處，
    自應由本院將原判決予以撤銷改判。
  (二)爰審酌被告前有毒品前科，非法施用第一級毒品海洛因及第
    二級毒品安非他命，對個人身心戕害甚鉅，且前已因施用毒
    品，於觀察、勒戒後經檢察官為不起訴處分確定，又於五年
    內再犯施用第一級毒品及第二級毒品之罪，顯未因前所受之
    觀察、勒戒處分而決心改過，矯正其行，復於施用毒品戕害
    自身健康之犯罪後，又繼而連續販賣第一級毒品，經臺灣桃
    園地方法院以95年度訴緝字第32號判處有期徒刑7年8月，毒
    害社會大眾，其危害性甚鉅，且每次查扣之毒品數量遽增，
    並斟酌其施用之次數及犯罪後坦認犯行、態度尚可等一切情
    狀，分別量處如主文所示之刑，並依修正前刑法第51條第5
    款定其應執行刑。扣案如附表一編號1、3查扣物品欄所示之
    海洛因共3包（驗餘總淨重1.65公克）、甲基安非他命1包（
    未與包裝袋分離秤重，實稱毛重0.549公克），分屬第一級
    及第二級毒品，不問屬於犯人與否，應依毒品危害防制條例
    第18條第1項前段規定諭知沒收銷燬之；用於盛裝甲基安非
    他命之包裝袋1只，與甲基安非他命不能析離，應併沒收銷
    燬之。至於被告所有，用於盛裝海洛因毒品之包裝袋3只（
    總重0.83公克），係為防止毒品裸露、潮濕並便於攜帶，且
    業經鑑定機關就之與扣案之海洛因分別鑑析其重量，亦應依
    毒品危害防制條例第19條第1項規定諭知沒收之。
四、應退由檢察官另行依法處理部分：
    臺灣桃園地方法院檢察署94年度毒偵字第1576號（含94年度
    毒偵字第261號卷宗）、94年度毒偵字第5324號、95年度毒
    偵字第4459號（含95年度毒偵字第3422號卷宗）移送併辦部
    分（詳如附表二所列），所指訴之被告犯行時間，均係在93
    年5月7日被告執行觀察勒戒出監之後，顯與本件起訴犯行部
    分並無連續犯之裁判上一罪關係。況且前二者，業經檢察官
    另以94年度毒偵字第5324號提起公訴，案經臺灣板橋地方法
    院以95年度訴字第111號判決諭知公訴不受理、本院95年度
    上訴字第3873號判決將其撤銷發回，現正由臺灣板橋地方法
    院以95年度訴更字17號審理中，檢察官竟再移送本院併辦，
    自非合法，從而，上開移送部分，本院無從併辦，均應退由
    檢察官另行依法處理。
五、適用法律：
據上論斷，應依刑事訴訟法第369條第1項前段、第364條、第299
條第1項前段，毒品危害防制條例第10條第1項、第2項、第18條
第1項前段、第19條第1項，刑法第2條第1項前段、第11條前段、
修正前刑法第56條、第51條第5款，判決如主文。
本案經檢察官鄭龍照到庭執行職務。
中　　華　　民　　國　　96　　年　　4 　　月　　27　　日
　　　　　　　　　刑事第十八庭審判長法　官  溫耀源
　　　　　　　　　　　　　　　　　  法　官  陳健順
　　　　　　　　　　　　　　　　　  法　官  邱同印
以上正本證明與原本無異。
施用第一級毒品部分，如不服本判決，應於收受送達後十日內向
本院提出上訴書狀，其未敘述上訴之理由者並得於提起上訴後十
日內向本院補提理由書（均須按他造當事人之人數附繕本）。
施用第二級毒品部分，不得上訴。
                                    書記官  莊昭樹
中　　華　　民　　國　　96　　年　　4 　　月　　27　　日
附錄：本案論罪科刑法條全文
毒品危害防制條例第10條
施用第一級毒品者，處六月以上五年以下有期徒刑。
施用第二級毒品者，處三年以下有期徒刑。
附表一：
┌─┬─────┬──────┬────────────┬───────────────────┬─────┐
│編│查獲時間　│查獲地點　　│查扣物品　　　　　      │         證            據             │  備註    │
│號│          │            │                        │                                      │          │
├─┼─────┼──────┼────────────┼───────────────────┼─────┤
│ 1│92.01.15  │桃園縣楊梅鎮│海洛因1包（驗餘淨重0.46 │桃園縣政府警察局中壢分局被採尿人姓名編│92毒偵311 │
│　│20時30分許│楊新路2段永 │公克，包裝重0.23公克）。│號對照表、桃園縣衛生局不法藥物尿液檢定│*起訴部分 │
│　│          │美國小前    │                        │書、法務部調查局 92年2月11日調科壹字第│          │
│  │          │            │                        │00000000號鑑定通知書（92毒偵311號卷第9│          │
│  │          │            │                        │頁、第30頁、第36頁）、憲兵司令部刑事鑑│          │
│  │          │            │                        │識中心鑑驗通知書92年7月8日（92）鑑字第│          │
│  │          │            │                        │08857號鑑驗通知書（見原審卷第56頁）   │          │
├─┼─────┼──────┼────────────┼───────────────────┼─────┤
│ 2│92.02.17  │苗栗縣苗栗分│無　　　　　　　　　    │苗栗縣政府警察局苗栗分局列管毒品人口尿│苗檢92毒偵│
│　│17時20分許│局（經依法通│                        │液簡體採集送驗記錄表、中山醫學大學附設│786       │
│　│          │知到案，採集│                        │醫學院藥物濫用檢測中心尿液檢驗報告（92│*起訴部分 │
│  │          │尿液送驗）  │                        │毒偵786卷第12、13頁）                 │          │
├─┼─────┼──────┼────────────┼───────────────────┼─────┤
│ 3│93.04.06  │桃園縣桃園市│海洛因2包（驗餘總淨重1.1│桃園縣政府警察局保安隊被採尿人姓名對照│93毒偵1663│
│　│22時50分  │大業路2段85 │9公克、空包裝重0.60公克 │表、桃園縣衛生局不法藥物尿液檢定書、法│*併案部分 │
│　│          │號前        │）、甲基安非他命1包（實 │務部調查局93年5月21日調科壹字第0800075│          │
│  │          │            │稱毛重0.549公克）。     │89號鑑定通知書（93毒偵1663卷第34、35、│          │
│  │          │            │　                      │36頁）、行政院衛生署管制藥品管理局93年│          │
│  │          │            │　                      │7月8日管檢字第0930005619號檢驗成績書（│          │
│  │          │            │                        │原審94訴緝32號卷第94頁）              │          │
└─┴─────┴──────┴────────────┴───────────────────┴─────┘
附表二：（應退由檢察官另行依法處理部分）
┌─┬─────┬──────┬────────────┬───────────────────┬─────┐
│ 1│94.02.05  │桃園縣平鎮市│海洛因15包（驗餘總淨重38│苗栗縣警局刑警隊偵辦毒品案件嫌疑人尿液│94毒偵1576│
│  │11時許    │民族路2段225│公克、空包裝重4.63公克）│登記簿、中山醫學大學附設醫院藥物濫用檢│*併案部分 │
│  │          │號2樓之1    │、甲基安非他命5 包（驗餘│測中心尿液檢驗報告（94毒偵1576卷第12頁│          │
│  │          │            │總毛重 65.10公克）、電子│、第11頁），法務部法醫研究所94年5月31 │          │
│  │          │            │秤1個、黑色小皮包1只、研│日函（本院94訴緝32卷，第63至64頁），法│          │
│  │          │            │磨器1組、注射針筒1支、安│務部調查局94年5月4日調科壹字第990001  │          │
│  │          │            │非他命吸食器 2組、分裝袋│178 號鑑定通知書、內政部警政署刑事警察│          │
│  │          │            │115個、帳冊 3本、刮杓2支│局94 年4月11日刑鑑字第0940025812號鑑定│          │
│  │          │            │。                      │書（本院94訴緝32卷第75頁、第76頁）    │          │
├─┼─────┼──────┼────────────┼───────────────────┼─────┤
│ 2│94.9.21   │桃園縣楊梅鎮│海洛因7包（合計淨重5.38 │桃園縣政府警察局刑事警察大隊被採尿人姓│94毒偵5324│
│  │23時40分  │新農街209巷 │公克，空包裝重1.56公克）│名對照表、臺灣尖端先進生技醫藥股份有限│*併案部分 │
│  │          │15之2號旁   │、甲基安非他命2 包（驗餘│公司濫用藥物檢驗報告、法務部調查局94年│          │
│  │          │            │總淨重1.0482公克）      │11月29日調科壹字第080010201 號鑑定通知│          │
│  │          │            │                        │書（94毒偵5324卷第27、47頁）、憲兵司令│          │
│  │          │            │                        │部刑事鑑識中心95年9月26日（95）安見字 │          │
│  │          │            │                        │第01630號鑑驗通知書（見原審卷第83頁） │          │
├─┼─────┼──────┼────────────┼───────────────────┼─────┤
│ 3│95.06.23  │桃園縣楊梅鎮│海洛因19 包（驗餘淨重44.│法務部調查局95年7月20日調科壹字第08001│95毒偵4459│
│  │20時30分  │歡之林汽車賓│50公克，空包裝袋總重8.87│1468號鑑定通知書、內政部警政署95年9月4│*併案部分 │
│  │          │館515號房   │公克）、甲基安非他命5 包│日刑鑑字第0950121792號、行政院衛生署管│          │
│  │          │            │（驗餘推估純質淨重約11.1│制藥品管理局95年8月21日管檢字第0950009│          │
│  │          │            │9公克）、研磨器1組、電子│060號鑑定書（見原審卷第86、73、76頁） │          │
│  │          │            │秤1台、藥杓9支、內含海洛│、桃園縣政府警察局楊梅分局被採尿人姓名│          │
│  │          │            │因之毒品殘渣袋71個、分裝│編號對照表（見95毒偵3422號卷第30頁）  │          │
│  │          │            │袋384個、葡萄糖3包、安非│                                      │          │
│  │          │            │他命吸食器4組。         │                                      │          │
└─┴─────┴──────┴────────────┴───────────────────┴─────┘
